臺灣臺北地方法院民事判決　　　　　　 95年度重訴字第958號
原　　　告　臺灣土地開發股份有限公司
法定代理人　甲○○
訴訟代理人　趙昌平律師
複　代理人　張毓桓律師
被　　　告　中環股份有限公司
法定代理人　乙○○
訴訟代理人　丙○○
上開當事人間執行異議之訴事件，本院於中華民國九十六年一月
二十三日言詞辯論終結，判決如下：
    主  文
原告之訴駁回。
訴訟費用由原告負擔。
    事實及理由
壹、程序方面：本件原告於訴訟繫屬中將債權轉讓給臺灣土地開
    發股份有限公司，經臺灣土地開發股份有限公司依民事訴訟
    法第254條第2項聲請法院裁定承當訴訟，並提出債權讓與聲
    明書及其公告影本，於法有據，本院裁定准予承當訴訟。
貳、實體部分：
一、原告主張：其為訴外人嘉泰機械工業股份有限公司（下稱嘉
    泰公司）之債權人，業依法就嘉泰公司積欠原告之債務向臺
    灣桃園地方法院（下稱執行法院）聲請強制執行（案號：95
    年度執宙字第 13885號），並經執行法院將本執行事件併入
    94年度執宙字第 26742號執行程序辦理。嗣查知嘉泰公司對
    被告有新台幣（下同）1144萬元之租金債權存在，執行法院
    遂於民國（下同）95年04月26日函發扣押命令予被告，禁止
    嘉泰公司在 178,437,135元債權金額範圍內，收取對被告之
    租金債權或為其他處分，被告亦不得對嘉泰公司清償。詎被
    告於95年5月5日收受上開扣押命令後竟聲明異議，以被告就
    系爭租金債權已簽發支票交付嘉泰公司或以押租金抵租金，
    故嘉泰公司對被告已無未獲清償之債權可供執行或扣押。其
    於95年6月26日收受執行法院通知，乃依強制執行法第120條
    第2項規定，於該通知送達之翌日起10日內提起本訴。
    並聲明：先位聲明：被告應自95年5月5日起至96年3月6日
    止，按月給付第三人嘉泰機械工業股份有限公司104萬元，
    並由原告代為受領。備位聲明：確認第三人嘉泰機械工業
    股份有限公司對被告有1144萬元之租金債權存在。
二、被告則以：其與嘉泰公司確於95年02月10日訂有租賃期間自
    95年3月7日起至96年3月6日止之租賃契約書，然租金支付方
    式則由雙方於95年02月15日另約詳載於「租賃契約書之增補
    合約」（下稱增補合約）中，依該增補合約之約定，被告應
    於簽約時即交付嘉泰公司3月份至5月份票面金額 2,808,000
    元，發票日為95年2月10日之租金支票，並於95年4月20前交
    付6月份至8月份票面金額2,808,000元，發票日為95年4月20
    日之租金支票，另95年9月7日至96年3月6日之 624萬元租金
    部分，則由嘉泰公司保管之 8,665,121元押租金扣抵。被告
    依約已先後於95年2月10日、3月1日、4月14日簽發支票共五
    紙（以中國信託商業銀行為付款人之五張支票分別為：支票
    號碼：BI0000000，金額：100萬元、支票號碼：BI0000000
    ，金額：31萬2仟元、支票號碼：BI0000000，金額：280萬8
    仟元、支票號碼：BI0000000，金額：180萬8仟元、支票號
    碼：BI0000000，金額：93萬6千元）、金額共新台幣686萬4
    千元（內含租金、稅金）給付與嘉泰公司，其餘租金則以被
    告與嘉泰公司前次的租賃關係中，嘉泰公司未歸還予被告之
    押租金扣抵。上開支票均於95年02月17日、95年03月01日、
    95年04月20日兌付予嘉泰公司，而後半年之租金於95年02月
    15日增補合約已約定以押租金扣抵。是以，於被告於95年05
    月05日收到執行命令前，依契約應給付予嘉泰公司之租金已
    全部付訖，嘉泰公司於被告間已無可供扣押之債權存在，則
    被告當然依法聲明異議無訛。
    故原告先位請求被告按月給付嘉泰公司 104萬元，並由原告
    代為受領，以及備位請求確認嘉泰公司對被告有1144萬元之
    租金債權存在，即無理由。並聲明：原告之訴駁回。
三、不爭執事項：被告與嘉泰公司間訂有工廠租賃契約書，租賃
    期間自95年3月7日起至96年3月6日止，其租金每月 104萬元
    （未含稅），且嘉泰公司自被告受領押租金共 8,665,121元
    。
四、茲原告起訴請求被告按月給付嘉泰公司 104萬元租金，並由
    原告代為受領，並備位確認嘉泰公司對被告有1144萬元之租
    金債權存在，被告則以系爭租金債權於執行法院發扣押命令
    時業經清償完畢置辯，是本件爭點厥為：被告收到扣押命令
    前，是否已將全部租金付訖，嘉泰公司與間已無可供扣押之
    債權存在？
五、被告對於向嘉泰公司承租廠房並負擔租金債務一事固不否認
    ，惟抗辯租金已依95年02月15日另約之「租賃契約書之增補
    合約」中所載給付方式全部付清，並提出租賃契約書之增補
    合約影本（參卷p34）、嘉泰公司出具收受編號BI0000000、
    BI0000000、BI0000000、BI0000000、BI0000000等五張支票
    之支票簽收單影本（參本院卷p-35至37）、嘉泰公司開立之
    發票影本（參本院卷p-38）及被告之支票存款明細影本（參
    本院卷p-53）等為佐證。原告則否認被告有清償租金之事實
    ，以增補合約上所蓋之嘉泰公司印信與工廠租賃契約書上
    所蓋印信不同，否認該增補合約之真正，故主張租金給付方
    式應按工廠租賃契約書第4條規定每月給付之。被告提出
    上開5張支票簽收單、發票影本均係嘉泰公司片面開立，不
    足證明被告確有簽發支票之事實，且上開五張支票簽收單上
    所示金額與被告所稱有效之增補合約書中約定各期給付金額
    有異，縱被告果真曾開立系爭五張支票予嘉泰公司，亦屬被
    告與嘉泰公司間其他法律關係之給付云云。
六、經查：
  (1)原告否認增補合約為真正，不外以增補合約所蓋嘉泰公司之
    印信與系爭工廠租賃契約書上所蓋印信不同為依據。惟經比
    對嘉泰公司出具之印鑑清單影本（參本院卷頁91），與工廠
    租賃契約書、增補合約中之印文相同，是被告所辯嘉泰公司
    所蓋印信雖與工廠租賃契約書上所蓋印信不同，但此乃嘉泰
    公司有數顆公司大小章，而於二次簽約時所蓋之大小章各異
    所致等語，堪信為真實。足證前開增補合約確為嘉泰公司之
    署押，縱與工廠租賃契約書上之印文互異，亦無得以此否認
    被告與嘉泰公司合意簽訂增補合約事實。
  (2)被告分別簽發以中國信託商業銀行為付款人之系爭五張支票
    ，金額共計686萬4仟元，給付予嘉泰公司等情，業據本院函
    詢中國信託商業銀行中山分行，經該分行提供系爭五張支票
    影本並回覆：支票號碼BI0000000於95年4月21日兌付予嘉
    泰公司、支票號碼BI0000000及支票號碼BI0000000等兩張
    於95年4月20日兌付予嘉泰公司、支票號碼BI0000000於95
    年2月17日兌付予嘉泰公司、支票號碼BI0000000於95年03
    月01日兌付予嘉泰公司（參本院卷頁71至78），此與被告所
    提出之台幣支票存款明細（參本院卷頁53）相符，且經該行
    說明台幣支票存款明細摘要欄部分所謂「轉帳」，乃持票人
    臨櫃要求兌付，而「票扣帳」則為持票人透過他行提示兌付
    ，核與被告所提出之嘉泰公司出具之支票簽收單、發票影本
    並無不符，均堪認定上開五張支票業於被告收到扣押命令前
    已為嘉泰公司所兌領。
  (3)至於原告質疑五張支票上所示金額與增補合約書中約定各期
    給付金額有異，而主張系爭票據乃被告與嘉泰公司間其他法
    律關係之給付一情。按被告與嘉泰公司簽訂之工廠租賃契約
    書5條第1項意旨，嘉泰公司已受領被告之押租金8,665,121
    元，此為原告所不爭執，故依增補合約書第3條約定，95年9
    月7日至96年3月6日之租金共624萬元由嘉泰公司保管之押租
    金中扣抵，嘉泰公司自被告所受領之押租金為8,665,121元
    ，足敷支付6個月租金。
    至於95年3月份至8月份之租金部分，依工廠租賃契約書第4
    條約定租金為每月104萬（未稅），且被告得先預扣95年3月
    7日至96年3月6日每月租金10％，迄嘉泰公司交付被告發票
    為止，被告始返還。經核支票BI0000000號，票據金額為280
    萬8仟元，乃係支付95年3至5月共3個月份之租金（未含稅）
    ，並每月預扣10％後之數額；支票BI0000000號，票據金額
    為180萬8仟元、BI0000000號，票據金額為100萬元，共計
    280萬8仟元，亦係支付95年6至8月共3個月份之租金（未含
    稅），並每月預扣10％後之數額；支票BI0000000號，票據
    金額為93萬6仟元，乃係返還95年3至8月共6個月份每月預扣
    10％之租金（共計62萬4仟元），以及95年3至8月共6個月份
    之5％營業稅（31萬2仟元）；支票BI0000000號，票據金額
    為31萬2仟元，則為支付95年9月至96年2月共6個月份之5％
    營業稅（該期間之租金為押租金扣抵）。
    上開5張支票金額共計686萬4仟元，核與95年3月份至8月份
    被告應支付嘉泰公司之租金（以及全年度5％營業稅，另半
    年之租金由押租金扣抵）相符，益徵被告簽發系爭5張支票
    予嘉泰公司是為清償對嘉泰公司之租金債務無訛，堪信被告
    於收受本院執行處所發前開執行命令前，對嘉泰公司之租金
    債務業已清償完畢為真。
七、綜上所述，被告對嘉泰公司之租金債務，既已於95年5月5日
    收受執行命令前因清償而消滅，則原告主張請求被告按月給
    付嘉泰公司 104萬元，並由原告代為受領，以及確認嘉泰公
    司對被告有1144萬元之租金債權存在，自無理由，應予駁回
    。
八、本件判決之基礎已臻明確，兩造其餘攻擊防禦方法及舉證，
    核與判決結果無影響，爰不另一一論述，併此敘明。
九、訴訟費用負擔之依據：民事訴訟法第78條。
中　　華　　民　　國　　96　　年　　2　　月　　9　　日
                  民事第五庭    法　官　陳心弘
以上正本係照原本作成
如對本判決上訴，須於判決送達後20日內向本院提出上訴狀
中　　華　　民　　國　　96　　年　　2　　月　　9　　日
                    　　　　　　書記官　許博為
